【裁判字號】    97,上訴,2017
【裁判日期】    980313
【裁判案由】    強盜等
【裁判全文】
臺灣高等法院高雄分院刑事判決        97年度上訴字第2017號
上  訴  人  臺灣高雄地方法院檢察署檢察官
上  訴  人
即  被  告  乙○○
                    （現於臺灣高雄監獄執行中）
選任辯護人  吳忠諺律師
上列上訴人因被告搶奪案件，不服臺灣高雄地方法院97年度訴字
第960 號中華民國97年11月19日第一審判決（起訴案號：臺灣高
雄地方法院檢察署97年度偵字第2384號），提起上訴，本院判決
如下：
    主  文
原判決關於乙○○於民國97年1 月4 日搶奪「大福珠寶銀樓」暨
定應執行刑部分，均撤銷。
乙○○犯搶奪罪，累犯，處有期徒刑壹年伍月。
    事  實
一、乙○○前因偽造文書、毒品危害防制條例等案件，經法院分
    別判處有期徒刑6 月、10月確定，並經定其應執行之刑為有
    期徒刑1 年3 月確定；復因偽造文書5 罪、搶奪1 罪、毒品
    危害防制條例1 罪等案件，經法院分別判處有期徒刑6 月、
    10月、4 月、11月、10月、8 月、10月確定，嗣經定其應執
    行之刑為有期徒刑4 年5 月確定；再因偽造文書案件，經法
    院判處有期徒刑10月確定，以上各罪接續執行，於民國90年
    10 月1日入監服刑，於96年5 月31日縮短刑期假釋付保護管
    束，嗣假釋雖因故遭撤銷（原預計之保護管束期滿日為96年
    9 月25日，亦即殘刑為3 月又25日），惟前開各罪應均得適
    用中華民國96年罪犯減刑條例予以減刑，是以減刑後已無殘
    刑須執行，應認（回溯）於前開減刑條例施行日即96年7 月
    16日即執行完畢。詎乙○○仍不知悔改，意圖為自己不法之
    所有，於97年1 月4 日（起訴書及原審判決書均誤載為97年
    1 月14日）下午2 時5 分許，駕駛懸掛車牌號碼：6517-QR
    號之馬自達廠牌自用小客車（6517-QR 號車牌係乙○○於97
    年1 月4 日中午12時許，在高雄市○○區○○路與裕誠路口
    所竊取，另馬自達廠牌自用小客車則係乙○○向不知情之友
    人所借用，乙○○竊盜車牌部分業經原審判處罪刑，並經乙○○於本院撤回上訴確定），至丙○○所經營設於屏東縣屏
    東市○○路180 號1 樓「大福珠寶銀樓」，向丙○○佯稱欲
    購買金飾，丙○○乃分別挑選共價值新臺幣83,000元之金手
    鍊、金項鍊各1 件予乙○○試戴，詎乙○○竟以很滿意飾品
    ，因此要到停在銀樓門外之上開自小客車內拿取現金以給付
    貨款為由，趁丙○○不及防備之際，穿戴上開手鍊、項鍊快
    步走出門外，而搶奪上開手鍊、項鍊得手。丙○○見狀旋即
    追向乙○○，欲取回上開手鍊、項鍊，惟乙○○不予理會並
    快速打開上開自小客車車門，將汽車鑰匙插入電門鑰匙孔，
    欲駕駛上開自小客車逃離現場，丙○○隨即以身軀卡住汽車
    駕駛座車門，一腳跪在汽車駕駛座車門門檻，一腳懸於車外
    ，而先將乙○○配戴於手上之手鍊扯下，斯時，乙○○並未
    為了要奪取遭丙○○取回之手鍊，或為了要防護其搶奪得手
    仍掛於頸部之項鍊，而推打毆擊丙○○，雖乙○○於慌張之
    際仍啟動引擎將車輛駛離，然丙○○並未受到乙○○之控制
    ，其仍可自行決定是否鬆手離開行駛中之該車，亦可自行決
    定何時鬆手離開行駛中之該車，惟丙○○為取回遭乙○○搶
    奪掛於頸部之項鍊，仍遭行駛中之該車拖行數公尺，嗣於扯
    下取回掛於乙○○頸部之項鍊後，始鬆手跳離行駛中之該車
    而跌倒於路面，其右手並因此受到擦傷（傷害部分未據告訴
    ）。
二、乙○○於97年1 月4 日（起訴書及原審判決書均誤載為97年
    1 月14日）晚上7 時45分許，駕駛上開馬自達廠牌自用小客
    車，並持紅色鋁製球棒1 支，至宋獻瑞所經營設於高雄市前
    金區○○○路34號之1 「壽山銀樓」，向甲○○佯稱欲購買
    金飾，而趁機搶奪金項鍊2 件得手後，欲衝出店外駕駛上開
    汽車逃離，甲○○情急下即將乙○○配戴於身上之金項鍊2
    件扯下，甲○○之父宋生贊則於同一時間，將乙○○黏貼於
    上開自用小客車後側之車牌1 面拔下，乙○○則駕駛上開自
    用小客車迅速逃離現場（乙○○搶奪「壽山銀樓」金項鍊部
    分業經原審判處罪刑，並經乙○○於本院撤回上訴確定）。
    嗣經警於97年1 月10日下午3 時20分許，持搜索票至高雄市
    鼓山區○○路161 號6 樓之2 執行搜索，扣得上開紅色鋁製
    球棒1 支等物，因而查獲乙○○涉犯搶奪「壽山銀樓」金項
    鍊一案。乙○○在警方尚不知其涉犯搶奪「大福珠寶銀樓」
    金手鍊、金項鍊之前，即主動向警方坦認其上開搶奪「大福
    珠寶銀樓」金手鍊、金項鍊之犯行，自首而接受裁判，嗣警
    方通知「大福珠寶銀樓」負責人丙○○協助調查，丙○○始
    提供案發當時之錄影監視光碟予警方。
三、案經由高雄市政府警察局新興分局移請臺灣高雄地方法院檢
    察署檢察官偵查起訴。
    理  由
壹、證據能力部分
一、證人丙○○於警詢之陳述無證據能力：
  (一)按被告以外之人（包括證人、鑑定人、告訴人、被害人及共
    同被告等）於檢察事務官、司法警察官或司法警察調查中所
    為之陳述，與審判中不符時，其先前之陳述具有較可信之特
    別情況，且為證明犯罪事實存否所必要者，得為證據，刑事
    訴訟法第159 條之2 定有明文。所謂「前後陳述不符」之要
    件，應就前後階段之陳述進行整體判斷，以決定其間是否具
    有實質性差異，惟無須針對全部陳述作比較，陳述之一部分
    有不符，亦屬之。而所謂「較可信之特別情況」之情形，亦
    應就前後陳述時之各種外部情況進行比較，以資決定何者外
    部情況具有可信性，若陳述係在特別可信之情況所為，則虛
    偽陳述之危險性即不高，雖係審判外陳述，或未經被告反對
    詰問，仍得承認其有證據能力。
  (二)被告及辯護人爭執證人丙○○於警詢中所為陳述之證據能力
    ，因證人丙○○業經原審傳喚到庭作證，而其於原審所為之
    證述情節，核與其於警詢中所為之陳述情節相符，因而與刑
    事訴訟法第159 條之2 所規定：「被告以外之人於司法警察
    調查中所為之陳述，與審判中『不符』時，其先前之陳述具
    有較可信之特別情況，且為證明犯罪事實存否所『必要』者
    ，得為證據」之要件不符，亦核無刑事訴訟法第159 條之3
    、之4 或之5 所規定之傳聞法則例外之情形，本院因認證人
    丙○○於警詢中所為之陳述，因與於原審中證述情節相符，
    核無必要性，而無證據能力。
二、按傳聞法則之重要理論依據，在於傳聞證據未經當事人之反
    對詰問予以核實，乃予排斥，惟若當事人已放棄對原供述人
    之反對詰問權，於法院審判時表明同意該等傳聞證據可作為
    證據，基於證據資料愈豐富，愈有助於真實發現之理念，並
    貫徹刑事訴訟法修法加重當事人進行主義之精神，確認當事
    人對於證據能力有處分權之制度，傳聞證據經當事人同意作
    為證據，法院認為適當者，亦得為證據。另當事人於調查證
    據時，對於傳聞證據表示「沒有意見」、「對於證據調查無
    意見」，而未於言詞辯論終結前聲明異議，應視為已有將該
    等傳聞證據採為證據之同意，此刑事訴訟法第159 條之5 定
    有明文。檢察官、被告及辯護人於本院準備程序時已表示對
    於本案其餘傳聞證據之證據能力均無意見，且同意作為本案
    之證據（ 見本院卷第70頁），依刑事訴訟法第159 條之5之
    規定，檢察官、被告及辯護人已同意本案其餘傳聞證據均有
    證據能力，本院斟酌該等證據並非非法取得，亦無證明力明
    顯過低之情形，是該等證據，均得採為證據。
貳、實體方面
一、訊據上訴人即被告乙○○（下稱被告）對於上揭事實迭於警
    詢、偵查、原審及本院審理時均坦承不諱，本院佐以：
  (一)被告上開自白核與證人即被害人丙○○之證述情節相符（見
    偵卷第23至28頁、原審卷第89至93頁），復有「大福珠寶銀
    樓」錄影監視畫面翻拍照片附卷可資佐證（見警卷第81頁）
    。
  (二)警方循線查獲被告涉犯「壽山銀樓」搶奪案件後，被告在警
    方尚不知其涉犯「大福珠寶銀樓」搶奪案件之前，即主動向
    警方坦認其搶奪「大福珠寶銀樓」金手鍊、金項鍊之犯行，
    自首而接受裁判等情，業據被告供陳明確（見本院卷第91頁
    ），核與證人即被害人丙○○證稱：警方查獲被告後，通知
    伊協助調查，伊才提供案發當時之錄影監視光碟予警方等情
    相符（見警卷第56至57頁，證人丙○○之警詢筆錄雖無證據
    能力，惟此係針對被告搶奪犯行所設證據能力之限制，並不
    及於被告搶奪犯行以外其他事實經過之證明），堪認被告就
    其所為「大福珠寶銀樓」之搶奪犯行，業已符合刑法第62條
    前段自首之要件。
  (三)綜上所述，足認被告上開任意性之自白有上揭證據可佐，核
    與事實相符，自可採為論科之依據，是本件事證明確，被告
    所為「大福珠寶銀樓」之搶奪犯行，洵堪認定，應予依法論
    科。
二、核被告所為，係犯刑法第325 條第1 項之普通搶奪罪。檢察
    官認被告此部分行為應構成刑法第329 條準強盜罪，尚有誤
    會，惟起訴之基本社會事實同一，本院爰依法變更起訴法條
    予以審理（詳後述）。被告就本件搶奪犯行，係於警方尚不
    知道被告犯罪前，即主動向警方坦認犯罪，自首而接受裁判
    等情，業如上述，堪認被告符合刑法自首之要件，爰依刑法
    第62條前段之規定減輕其刑。
三、公訴意旨雖以：被害人丙○○遭被告搶奪金手鍊、金項鍊後
    ，乃上前追捕被告，然被告隨即進入自小客車內欲啟動引擎
    ，丙○○隨即以身軀卡住汽車駕駛座車門，一腳跪在汽車駕
    駛座車門門檻，一腳懸於車外，將被告配戴於身上之手鍊扯
    下，然被告仍啟動引擎將車輛駛離，丙○○即被車輛拖行數
    公尺，並於車輛行進中，將被告掛於頸部之項鍊扯下後，跳
    車而跌倒於路面，其右手並因此受有傷害，因認被告此部分
    所為係犯刑法第329 條準強盜罪云云。惟被告矢口否認有何
    為脫免逮捕、防護贓物而對被害人丙○○施強暴脅迫之犯行
    ，辯稱：伊搶走丙○○之財物後，丙○○有追出來要取回被
    搶之財物，當時伊很慌張，急著要離開，伊並不是故意要拖
    行丙○○的等語。經查：
  (一)按刑法第329 條之規定旨在以刑罰之手段，保障人民之身體
    自由、人身安全及財產權，免受他人非法之侵害，以實現憲
    法第8 條、第22條及第15條規定之意旨。立法者就竊盜或搶
    奪而當場施以強暴、脅迫者，僅列舉防護贓物、脫免逮捕或
    湮滅罪證三種經常導致強暴、脅迫行為之具體事由，係選擇
    對身體自由與人身安全較為危險之情形，視為與強盜行為相
    同，而予以重罰。經該規定擬制為強盜罪之強暴、脅迫構成
    要件行為，乃指達於使人難以抗拒之程度者而言，是與強盜
    罪同其法定刑，此有司法院大法官會議釋字第630 號解釋文
    參照。因而，被告於竊盜、搶奪之時或行為完成後，縱有為
    防護贓物、脫免逮捕或湮滅罪證而當場施以強暴、脅迫之行
    為，若其所施用之強暴、脅迫行為，尚未達於使人難以抗拒
    之程度，即不得以刑法第329 條之準強盜罪相繩。
  (二)證人丙○○於偵查中具結證稱：被告試戴伊的手鍊、項鍊後
    ，搶走並拔腿就跑，伊追捕出去，被告上車啟動引擎要逃跑
    ，伊在被告關車門之時，先將上開手鍊拔下，但被告已啟動
    車子將伊拖行數公尺，伊再將上開項鍊拔下，然後跳車滾到
    地上，右手臂受有擦傷等語（見偵卷第26頁）；於原審審理
    中亦具結證稱：被告試戴伊的手鍊、項鍊後，搶走並拔腿就
    跑，伊追捕出去，被告很緊張，鑰匙也插不進去自小客車鑰
    匙孔，後來被告就發動引擎，伊整個人在駕駛座及門中間，
    一腳跪在汽車門檻上，一腳懸空在車外面，伊先拔掉被告手
    上的手鍊，後來被告車輛行進中，伊就扯下被告脖子上的項
    鍊，當時被告只是要發動引擎及將車子開走，被告既沒有碰
    伊的身體，也沒有推伊或打伊，伊隨時都可以離開被告車子
    ，並不是受到被告控制，伊是因為要取回手鍊、項鍊，才一
    直攤在被告車上，後來取回手鍊、項鍊後，伊就跳車等語（
    見原審卷第90至92頁）。衡諸被害人即證人丙○○於偵查及
    原審中之證詞，足認被告並未為了要奪取遭丙○○取回之手
    鍊，或為了要防護其搶奪得手仍掛於頸部之項鍊，而推打毆
    擊丙○○，僅於慌張之際啟動引擎將車輛駛離，丙○○為了
    要取回遭被告搶奪得手掛於頸部之項鍊，雖遭行駛中之該車
    拖行數公尺，嗣於扯下取回掛於乙○○頸部之項鍊後，始鬆
    手跳離行駛中之該車，惟斯時丙○○並未受到乙○○之控制
    ，其仍可自行決定是否鬆手離開行駛中之該車，亦可自行決
    定何時鬆手離開行駛中之該車。由此，益徵被告為脫免逮捕
    而駛離該車致拖行丙○○數公尺之強暴行為，尚未達於使人
    難以抗拒之程度，揆諸前開大法官會議釋字第630 號解釋意
    旨及說明，即不得以刑法第329 條之準強盜罪相繩。
四、原審據以論處被告罪刑，固非無見。惟查：被告就本件搶奪
    犯行，係於警方尚不知道被告犯罪前，即主動向警方坦認犯
    罪，自首而接受裁判等情，業如上述，堪認被告就本件搶奪
    犯行符合刑法自首之要件，爰依刑法第62條前段之規定減輕
    其刑。原判決未認定被告所犯本件搶奪罪符合刑法自首之要
    件，致未依刑法第62條前段之規定減輕其刑，尚有未恰。檢
    察官上訴意旨認被告此部分行為應構成刑法第329 條準強盜
    罪，為無理由，被告上訴意旨認原判決量刑過重，則有理由
    ，且原判決此部分既有上揭可議之處，仍屬無可維持，自應
    由本院將原判決關於被告於97年1 月4 日搶奪「大福珠寶銀
    樓」暨定應執行刑部分，均予撤銷改判。
五、審酌被告年輕力壯，有自力謀生之能力，卻不思循正途以獲
    取財物，竟僅因缺錢花用，即搶奪被害人丙○○之財物，行
    為誠屬非是；惟被告僅係徒手搶奪，並未持用兇器，其所搶
    奪之財物亦經被害人丙○○取回；暨被告對於本案搶奪犯行
    ，係於警方尚不知道其犯罪之前，即主動向警方自首坦認犯
    罪，並於犯後坦承犯行、深表悔意、態度良好等一切情狀，
    爰量處有期徒刑1 年5 月，以資懲儆。
參、被告所犯攜帶兇器竊盜罪（96年10月28日）、普通搶奪罪（
    96年10月29日）、普通搶奪罪（97年1 月1 日）、普通竊盜
    罪（97年1 月4 日）、攜帶兇器搶奪罪（97年1 月4 日），
    均經被告撤回上訴而確定，爰不另論列，併予敘明。
據上論斷，應依刑事訴訟法第369 條第1 項前段、第364 條、第
299 條第1 項前段、第300 條，刑法第325 條第1 項、第62條前
段，判決如主文。
本案經檢察官陳國全到庭執行職務。
中    華    民    國    98    年    3     月    13    日
                  刑事第七庭    審判長法  官 莊飛宗
                                      法  官 陳明富
                                      法  官 孫啟強
以上正本證明與原本無異。
如不服本判決應於收受本判決後10日內向本院提出上訴書狀，其
未敘述上訴理由者，並得於提起上訴後10日內向本院補提理由書
狀（均須按他造當事人之人數附繕本）「切勿逕送上級法院」。
中    華    民    國    98    年    3     月    13    日
                                      書記官 黃富美
附錄本件論罪科刑法條：
刑法第325條：
意圖為自己或第三人不法之所有，而搶奪他人之動產者，處6 月
以上5 年以下有期徒刑。
因而致人於死者，處無期徒刑或7 年以上有期徒刑，致重傷者，
處3 年以上10年以下有期徒刑。
第 1 項之未遂犯罰之。


司法院資訊處製作；財團法人民間司法改革基金會備份。
